台灣士林地方法院交通事件裁定
原處分機關　臺北市交通事件裁決所
異　議　人　甲○○
即受處分人
上列異議人即受處分人因違反道路交通管理處罰條例案件，對於
原處分機關九十三年六月一日所為之處分（原處分案號：北市裁
三字第裁二二─ＡＡＩ八○一六五六號）聲明異議，本院裁定如
下：
        主  文
原處分撤銷。
甲○○不罰。
        理  由
一、按法院受理交通事件，準用刑事訴訟法之規定，道路交通管
    理處罰條例第八十九條前段定有明文，是最高法院七十六年
    臺上字第四九八六號判例：認定犯罪事實所憑之證據，雖不
    以直接證據為限，間接證據亦包括在內；然而無論直接或間
    接證據，其為訴訟上之證明，須於通常一般之人均不致有所
    懷疑，而得確信其為真實之程度者，始得據為有罪之認定，
    倘其證明尚未達到此一程度，而有合理之懷疑存在以致事實
    審法院無從取得有罪之確信時，即應由法院為諭知被告無罪
    之判決，亦即刑事訴訟法上法院認定事實之最重要原則「認
    定被告有罪，就該有罪事實不能有任何之合理懷疑存在」，
    於法院審理行為人違反道路交通管理處罰條例案件時，自當
    有其適用。易言之，法院於審理行為人違反道路交通管理處
    罰條例案件，當踐行完畢調查證據之程序後，為事實之認定
    時，如就原處分機關所認定之行為人違規之事實仍有合理之
    訴訟上懷疑，而無法百分之百確信行為人確有該當於道路交
    通管理處罰條例各該處罰條文之構成要件事實時，即應依訴
    訟上之待證事實「倘有懷疑，則從被告之利益作解釋」之證
    據法則，作對受處分人有利之認定。
二、本件移送意旨略以：異議人即受處分人甲○○於民國九十三
    年二月二日二十四日下午六時五十分許，駕駛車牌號碼ＥＢ
    Ｆ─一八二號機車，行經台北市○○路與羅斯福路路口時，
    未依機車兩段式左轉之規定逕行左轉，經值勤員警當場攔停
    舉發，經原處分機關依道路交通管理處罰條例第四十八條第
    二款規定，裁處罰鍰新台幣一千八百元，並依同條例第六十
    三條第一項第一款之規定記違規點數一點。
三、訊據異議人堅詞否認有於右揭時地機車不依規定兩段式左轉
    之違規行為，辯稱：伊未曾騎用ＥＢＦ─一八二號機車，不
    識得該機車，而伊於九十二年年底因車禍，迄於九十三年一
    月間曾住院開刀，九十三年二月二十四日伊手部受傷尚無法
    騎乘機車，且當日係伊華崗藝校同學謝姿瑩之生日，當天放
    學後，伊與同學多人前去陽明山格志路上同學徐振綸之宿舍
    幫謝姿瑩慶生，前揭時間伊未至舉發地點等語。
四、經查，證人即台北市政府警察局中正二分局警員蕭裕霖於九
    十三年二月二十四日下午六時五十分許，在台北市○○路、
    羅斯福路路口執行路檢勤務，見一男子騎乘車牌號碼ＥＢＦ
    ─一八二號機車，沿基隆路由東向西，行經該路與羅斯福路
    路口時，未依機車兩段式左轉之規定逕行左轉，證人蕭裕霖
    即將之攔下，請其出示證件，核對身分後掣單舉發，然後列
    印舉發違規通知單交違規人簽收等節，固經證人蕭裕霖證述
    在卷（詳見九十三年八月九日訊問筆錄第三頁），然證人蕭
    裕霖因時日已久，無法確定異議人是否即為當天違規人之人
    ，亦經證人蕭裕霖陳稱甚明，而該違規之人於舉發違規通知
    單上係簽上「李坤元」，有卷附舉發違規通知單影本可憑，
    核與異議人之姓名「甲○○」即非一致。再經本院命異議人
    當庭書寫其姓名，與舉發違規通知單上之「李坤元」三字相
    核對，認二者在筆順、筆勢、轉折、勾勒方式及神韻未盡一
    致，難認係為同一人所書寫。又查，ＥＢＦ─一八二號機車
    登記之車籍名義人為聯合當鋪，該當鋪負責人邱上鵬亦到庭
    證稱：伊於九十一年一月十五日頂下該當鋪，前手並未交付
    該機車，伊不知該機車現為何人所使用等語（詳見九十三年
    十一月三日、十一月二十四日訊問筆錄），據此難認前開機
    車於舉發當時確為異議人所騎用。參以，九十三年二月間異
    議人就讀華崗藝校，同月二十四日為同學謝姿瑩之生日，當
    天放學後，同學多人至陽明山同學宿舍幫謝姿瑩慶生，異議
    人約於當日下午七、八時到場，異議人彼時因車禍手部受傷
    ，無法騎乘機車等情，迭據證人謝姿瑩、陳瑋薇、李如堯證
    述至明，並有診斷證明書影本三件及醫療費用明細收據影本
    四紙及照片五張在卷可稽，證人謝姿瑩、陳瑋薇、李如堯雖
    為異議人之好友，然渠等仍無僅為幫異議人省下區區一千八
    百元，即為其虛偽陳述之理。綜核上情，依據卷內資料，本
    件異議人有無前述違規行為，尚有合理懷疑存在，揆諸首揭
    說明，應作對受處分人有利之認定。原處分機關貿然認定異
    議人有前述違規行為，遽予裁罰，即難認為允當。本件異議
    人之異議為有理由，自應由本院將原處分撤銷，並另為不罰
    之諭知，以資適法。
五、據上論斷，應依道路交通案件處理辦法第二十條前段，裁定
    如主文。
中　　華　　民　　國　　93　　年　　12　　月　　31　　日
                  交通法庭法  官  姜  麗  香
上正本證明與原本無異
如不服本裁定應於送達後五日內向本院提出抗告狀
                          書記官  陳  玉  珍
中　　華　　民　　國　　94　　年　　1 　　月　　5 　　日
